【裁判字號】    99,訴更(一),7
【裁判日期】    991230
【裁判案由】    違反毒品危害防制條例
【裁判全文】
臺灣臺南地方法院刑事判決           99年度訴更(一)字第7號
公  訴  人  臺灣臺南地方法院檢察署檢察官
被      告  呂國光
選任辯護人  宋金比律師
上列被告因違反毒品危害防制條例案件，經檢察官追加起訴（98
年度偵續字第59號），本院判決如下：
    主  文
呂國光無罪。
    理  由
一、追加起訴意旨略以：呂國光基於販賣第一級毒品海洛因之犯
    意，於民國97年8月間某日，以新臺幣(下同)4,000元之代價
    ，在臺南市○○○路與中華北路交接口之觀海橋附近，販賣
    第一級毒品海洛因予金倍瑲及楊志明1次（原追加起訴2至4
    次，已據公訴人更正），嗣經警循線查獲金倍瑲及楊志明，
    再依金倍瑲及楊志明二人之供述，查悉上情。因認被告涉違
    反毒品危害防制條例第4條第1項之販賣第一級毒品罪嫌。
二、公訴人認被告涉有前揭幫助詐欺取財犯行，無非係以：
(一)、被告呂國光於警詢及偵查中之供述；與本院審理中之自白。
(二)、證人購毒者金倍瑲及楊志明於警詢時之證述與偵查中之具結
    證述。
(三)、證人即共犯葉耿田於偵查中之具結證述。
(四)、電話通訊監察譯文1份。
(五)、臺灣臺南地方法院檢察署檢察官 98年度偵字第1585、
    2064、3053、4913號起訴書。
(六)、98年度營偵字第1869、1983號起訴書，本院97年度訴字第
    2199號判決書等為主要依據。
三、按犯罪事實應依證據認定之，無證據不得認定犯罪事實。被
    告或共犯之自白，不得作為有罪判決之唯一證據，仍應調查
    其他必要之證據，以察其是否與事實相符。不能證明被告犯
    罪者，應諭知無罪之判決。刑事訴訟法第154條第2項、第
    156條第1、2項、第301條第1項分別定有明文。次按認定不
    利於被告之事實，須依積極證據，茍積極證據不足為不利於
    被告事實之認定時，即應為有利於被告之認定，更不必有何
    有利之證據。而認定犯罪事實所憑之證據，雖不以直接證據
    為限，間接證據亦包括在內，然無論直接或間接證據，其為
    訴訟上之證明，須於通常一般之人均不致有所懷疑，而得確
    信其為真實之程度者，始得據之為有罪之認定，倘其證明尚
    未達到此一程度，而有合理之懷疑存在，致使無從為有罪之
    確信時，即應為無罪之判決（最高法院30年上字第816號、
    76年臺上字第4986號判例意旨參照）。次按，檢察官就被告
    犯罪事實，應負舉證責任，並指出證明之方法，刑事訴訟法
    第161條第1項定有明文。故檢察官對於起訴之犯罪事實，應
    負提出證據及說服之實質舉證責任。倘其所提出之證據，不
    足為被告有罪之積極證明，或其指出證明之方法，無從說服
    法院以形成被告有罪之心證，基於無罪推定之原則，自應為
    被告無罪判決之諭知，最高法院92年臺上字第128號判例意
    旨參照。再按，刑事被告並無自證己罪之義務，其在訴訟上
    所為之辯解，只須達於對起訴事證提出合理質疑之程度為已
    足，檢察官如對被告所舉反證仍有爭執，即應依刑事訴訟法
    第一百六十一條規定積極舉證釋疑。被告等既堅決否認犯罪
    ，檢察官所舉證據復不足以使法院產生有罪之心證，原判決
    因認被告等犯罪不能證明，於法尚無不合，最高法院97年度
    台上字第3099號判決意旨參照。依上開最高法院判例及判決
    意旨可知，基於被告無自證己罪之義務，被告對於檢察官所
    起訴之事證所為之辯解，只須使法院達於合理懷疑之程度即
    可，檢察官如有爭執，即須依刑事訴訟法第161條積極舉證
    ，惟檢察官所舉證據如不足以使法院對被告產生有罪確信之
    心證，基於無罪推定之原則，法院即應為被告無罪判決之諭
    知。
四、經查，本件被告固於本院審理中自白承認犯罪事實，惟按刑
    事訴訟法上揭規定，能否依其自白認定犯罪事實，仍須調查
    其他必要之證據，自不能在無其他佐證之情形下，遽行認定
    被告自白之犯行。而本件公訴人提出佐證被告自白之證據中
    ，關於證人即購毒者金倍瑲及楊志明於警詢時之證述，查金
    倍瑲於警詢時係經警察提示97年10月14日、15日之通訊監聽
    譯文，經金倍瑲指證確於同年10月14日與15日與被告呂國光
    交易毒品等情（見警卷第23-24頁）。並未指證被告於97年8
    月間有與其交易毒品。證人楊志明係警詢時警察提示其97
    年10月23日、23日之通訊監察譯文後，證人楊志明指證確於
    當日有跟被告交易毒品等情（見警卷34─35頁）。亦未指證
    被告於97年8月間有與其交易毒品之事實。另關於附卷之通
    訊監察譯文（警卷第41-42頁），亦均係97年10月14日至26
    日之譯文。並無97年8月間之監察譯文。另一證人葉耿田於
    偵查中，檢察官係訊之九十七年十月十四、十五、二十三、
    二十六日有無使用0000000000行號手機等，顯係針對97年10
    月間被告之販毒犯行作偵查，而證人葉耿田僅證稱：呂國光
    幫伊運送毒品，是以拿毒品去施用或借錢抵用等情（見98年
    度偵續59號偵查卷第35頁）。是以，本件公訴人提出作為被
    告自白犯行佐證之證據，均無法證明被告有於97年8月間，
    在中華西路與中華北路口之觀海橋有交毒品之事實，至多僅
    能證明其等有於同年十月間有交易毒品之事實（此部份未據
    起訴，宜由檢察官另行偵辦）。至另所舉臺灣臺南地方法院
    檢察署檢察官98年度偵字第1585、2064、3053、4913號起訴
    書。98年度營偵字第1869、1983號起訴書，本院97年度訴字
    第2199號判決書等。亦僅能證有被告有另案被起訴及判刑之
    事實，無從作被告本件販毒之佐證。
五、綜上所述，本件被告雖於審理中自白犯行，但尚查無其他佐
    證足以認定其自白與事實相符，至不能在毫無佐證之情形下
    ，即認被告有公訴人所訴之犯罪事實。本件公訴人所舉之證
    據，尚無法證明被告確有販賣毒品之犯行。本院對於卷內訴
    訟資料經逐一剖析，參互審酌，尚無從獲得有罪之心證，參
    照前述法律規定及判例意旨所示，應諭知被告無罪之判決，
    以示慎斷。
據上論斷，應依刑事訴訟法第301條第1項，判決如主文。
本案經檢察官宋文宏到庭執行職務
中    華    民    國    99    年    12    月    30    日
               刑事第三庭審判長  法  官 朱中和
                                 法  官 陳威龍
                                 法  官 黃堯讚
上正本證明與原本無異。
如不服本判決應於收受送達後10日內向本院提出上訴書狀，並應
敘述具體理由；其未敘述上訴理由者，應於上訴期間屆滿後20日
內向本院補提理由書（均須按他造當事人之人數附繕本）「切勿
逕送上級法院」。告訴人或被害人如對於本判決不服者，應具備
理由請求檢察官上訴，其上訴期間之計算係以檢察官收受判決正
本之日期為準。
                                 書記官 黃秋萍
中    華    民    國   100    年    1     月    3     日

司法院資訊處製作；財團法人民間司法改革基金會備份。
